臺灣臺南地方法院交通事件裁定　　　　 95年度交聲字第954號
移送機關　　交通部公路總局嘉義區監理所臺南監理站
受處分人
即異議人　　乙○○
上列受處分人因違反道路交通管理處罰條例案件，對於交通部公
路總局嘉義區監理所臺南監理站95年10月12日所為之裁決處分（
處分案號：嘉監南字第裁74-ZD0000000號）聲明異議，本院裁定
如下：
    主  文
原處分撤銷。
乙○○不罰。
    理  由
一、原處分意旨略以：受處分人即異議人乙○○於民國91年2月
    23日中午12點14分左右，駕駛車牌號碼2M-6945號自用小客
    貨車，行經最高速限時速100公里之國道1號高速公路北向
    276公里處時，經執勤之內政部警政署國道公路警察局第四
    警察隊警員以科學儀器測得其行車速度為時速119公里，而
    為該執勤警員以該小客貨車駕駛人有駕車行駛高速公路而超
    速之違規行為，乃依法對於該小客貨車之所有人甲○○（即
    三通當舖）逕行舉發。後來該小客貨車所有人甲○○乃以切
    結書向原處分機關即交通部公路總局嘉義區監理所臺南監理
    站，聲明本件違規行為發生當時之該車實際駕駛人係異議人
    ，原處分機關逕以上開違規事實明確，乃依道路交通管理處
    罰條例第33條第1項及第63條第1項第1款等規定，裁處異議
    人罰鍰新臺幣6千元，並記違規點數1點等語。
二、聲明異議意旨則略以：受處分人即異議人乙○○雖不否認曾
    向前述小客貨車之所有人甲○○租用該小客貨車1天，然當
    時其係駕駛該小客貨車前往花蓮，且未曾行駛高速公路或經
    由國道1號高速公路北上，因此本件案載違規時間，異議人
    並未駕駛該小客貨車行經案載違規地點。此外，異議人其他
    所租用之車輛則均是小客車，故亦不可能有本件交通違規行
    為。又異議人向甲○○租用車輛時，曾將普通小型車駕駛執
    照影本交予甲○○，但原處分機關即交通部公路總局嘉義區
    監理所臺南監理站則不能僅因該小客貨車所有人甲○○以切
    結書聲明違規當時之該車實際駕駛人係異議人，並提出異議
    人之駕駛執照影本，即未加查證而逕對異議人加以處罰。從
    而，本件原處分應非適當，故異議人不服原裁處，乃提起本
    件異議。
三、原處分意旨認本件車牌號碼2M-6945號自用小客貨車於上開
    時間，經人駕駛而在行經最高速限時速100公里之國道1號高
    速公路北向276公里處時，該駕駛人之行車速度為時速119公
    里而有超速之違規行為，且本件違規行為發生當時之實際駕
    駛人應係受處分人即異議人乙○○等事實，無非係以內政部
    警政署國道公路警察局公警局交字第ZD0000000號舉發違反
    道路交通管理事件通知單、超速違規採證照片、上開小客貨
    車所有人甲○○向原處分機關即交通部公路總局嘉義區監理
    所臺南監理站聲明該車實際駕駛人係異議人之切結書及異議
    人之普通小型車駕駛執照影本等資料資為佐證。然異議人則
    堅詞否認有前述交通違規行為，並辯稱：其雖曾向前述小客
    貨車之所有人甲○○租用該小客貨車1天，然其並未駕駛該
    小客貨車行駛於高速公路上等語。
四、經查：
    （一）上開車牌號碼2M-6945號自用小客貨車於前述時間，
          曾經人駕駛而在行經最高速限時速100公里之國道1號
          高速公路北向276公里處時，該駕駛人之行車速度為
          時速119公里而有超速之違規事實，除有內政部警政
          署國道公路警察局公警局交字第ZD0000000號舉發違
          反道路交通管理事件通知單1紙附卷可參外，並有超
          速違規採證照片1張在卷足憑。又詳細觀察卷附之本
          件超速採證照片及右上方測速數值視窗內容，亦可發
          現該小客貨車經人駕駛而行經本件違規地點時，該車
          之行車速度確為時速119公里，故前開小客貨車於上
          述時、地，經人駕駛而行駛於高速公路且該駕駛人有
          行車速度超過最高速限之違規行為，應可認定。
    （二）然而，按逕行舉發違反道路交通管理事件，經汽車所
          有人依通知單之應到案日期前到案，並告知違規駕駛
          人姓名、身分證統一編號及住址者，處罰機關應即另
          行通知違規駕駛人到案依法處理；逾應到案日期，處
          罰機關應依本條例第85條第3項規定處罰該汽車所有
          人，本件交通違規行為發生時及該小客貨車所有人聲
          明實際駕駛人時之違反道路交通管理事件統一裁罰標
          準及處理細則第24條定有明文，足見處罰機關就逕行
          舉發違反道路交通管理事件，轉而處罰實際駕駛人之
          前提，除須經汽車所有人依通知單之應到案日期前到
          案，並告知違規駕駛人姓名、身分證統一編號及住址
          外，處罰機關並應另行通知違規駕駛人到案以資查證
          。而本件上開小客貨車所有人甲○○雖曾親自到案告
          知違規駕駛人之姓名、身分證統一編號等資料，並提
          出「車主提供駕駛人切結書」及其所陳報之實際駕駛
          人駕駛執照影本予處罰機關，然處罰機關並未依照上
          開處理細則之相關規定，另行通知該小客貨車所有人
          所陳報之違規駕駛人到案處理一節，則有原處分機關
          即交通部公路總局嘉義區監理所臺南監理站96年2月7
          日嘉監南字第0960103349號函存卷足參，可知原處分
          機關轉而就本件受處分人即異議人乙○○逕行裁處之
          程序，經核即有未洽。又前述小客貨車所有人甲○○
          經本院合法傳喚後，並未到庭說明該小客貨車於本件
          違規發生當時，確由異議人所親自駕駛之相關情節，
          且亦未能提供任何可得查考之相關事證，以資證明該
          小客貨車於本件違規行為發生當時確係異議人所駕駛
          之事實等情，亦有本院96年1月9日南院慧刑復95交聲
          954字第0960001011號函（稿）及送達證書各1份在卷
          可佐，故本院亦無從認定該小客貨車之實際駕駛人確
          為本件之異議人。從而，原處分機關於接獲上開「車
          主提供駕駛人切結書」後，未依規定另行通知異議人
          到案處理，即逕行轉而處罰異議人，其轉罰程序經核
          已難認為適當，又本件異議人是否有原處分意旨所稱
          之違規行為，經查亦無任何相關事證足資確認，故原
          處分機關就本件違規事實貿然對於異議人加以處罰，
          於法尚難認為無違。
五、綜上所述，受處分人即異議人乙○○於前述時、地，是否有
    原處分意旨所稱之違規情形既然無從認定，則原處分機關即
    交通部公路總局嘉義區監理所臺南監理站貿然依照該小客貨
    車所有人甲○○所提出之「車主提供駕駛人切結書」簡略內
    容，即在未經查證之情形下逕行轉而對於異議人加以裁罰，
    於法尚有未合。而本件異議人之異議，經核亦確有理由，故
    應由本院裁定將原處分撤銷，並另為異議人不罰之諭知，以
    資適法。
六、至於甲○○（即三通當舖）既登記為前述小客貨車之所有人
    ，而本件違規事實發生時，甲○○亦仍係該車車籍資料上所
    登記之車輛所有人，其如未能舉證以證明實際駕駛人確為何
    人，則其對於本件違規事實仍難免除其汽車所有人之相關責
    任，故原處分機關仍應在查明後，對於本件汽車所有人甲○
    ○另為適當之裁處，附此敘明。
七、據上論斷，應依道路交通案件處理辦法第20條前段，裁定如
    主文。
中　　華　　民　　國　　96　　年　 　6　　月　　14　　日
                  交通法庭    法　官  陳志成
以上正本證明與原本無異。
如不服本裁定應於送達後5日內向本院提出抗告狀（應附繕本）
。
                              書記官  黃瓊蘭
中　　華　　民　　國　　96　　年　 　6　　月　　14　　日
